【裁判字號】    97,重訴,52
【裁判日期】    970417
【裁判案由】    損害賠償
【裁判全文】
臺灣高雄地方法院民事判決              97年度重訴字第52號
原      告  甲○○
被      告  乙○○
訴訟代理人  康進益律師
上列當事人間損害賠償事件，本院於民國97年3月25日言詞辯論
終結，判決如下：
    主      文
原告之訴及假執行之聲請均駁回。
訴訟費用由原告負擔。
    事  實 及 理  由
一、原告主張：原告係門牌號碼高雄市○○區○○街79之1 號6
    樓之2 及6 樓之4 建物（下稱6 樓建物）所有權人，被告則
    係與原告所有上開建物緊鄰之門牌號碼高雄市○○區○○街
    131 號5 樓建物（下稱5 樓建物）之所有權人。原告所有6
    樓建物在緊鄰被告所有5 樓建物之牆壁設置窗戶，詎被告違
    反建築法第25條及建築技術規則第24條之規定，未經主管建
    築機關之許可，擅自在其5 樓建物頂樓加蓋鐵皮屋（下稱系
    爭鐵皮屋），致原告所有6 樓建物之窗戶被封死，造成室內
    採光不良、空氣難以流通、瀰漫霉腐味、物品發霉，對原告
    之居住品質及健康影響甚鉅，致使原告受有傢俱、牆壁等發
    霉之財產上損失新臺幣（下同）200 萬元，及健康與精神上
    損失600 萬元，合計800 萬元。為此，爰依民法第184 條第
    2 項之規定提起本件訴訟，求為判決：被告應將系爭鐵皮屋
    拆除，並給付原告800 萬元，及自起訴狀繕本送達之翌日起
    至清償日止，按年利率5%計算之利息，暨願供擔保請准宣告
    假執行。
二、被告則以：依建築技術規則設計施工篇第45條第1 項第2款
    規定：緊接鄰地之外牆不得向鄰地方向開設門窗、開口及設
    置陽台。是依該規定，原告不得在上開6 樓建物緊接伊建物
    之外牆開設窗戶，伊增建系爭鐵皮屋固封閉原告之窗戶，但
    伊本可要求原告封閉該窗戶，原告之權益自無受侵害等語，
    茲為抗辯。並聲明：原告之訴駁回；如受不利之判決願供擔
    保請准宣告免為假執行。
三、兩造爭執與不爭執之事項：
  (一)不爭執部分：
  1.原告為門牌號碼高雄市○○區○○街79之1 號6 樓之2 及6
    樓之4 建物之所有權人，被告則為門牌號碼高雄市○○區○
    ○街131 之1 號5 樓建物之所有權人；此2 棟建物之外牆緊
    鄰，有建物登記謄本、此2 棟建物照片附卷可憑（見本院卷
    第11~19 頁、第41~42 頁）。
  2.原告所有6 樓建物面向被告所有5 樓建物之外牆有開設窗戶
    ，嗣因被告在其所有前揭建物上增建系爭鐵皮屋，而被封閉
    ，有照片在卷可稽（見本院卷第21~23 頁）。
  (二)爭執部分：
    1.被告之增建行為是否構成侵權行為？
    2.原告請求被告拆除增建部分是否有據？原告得請求賠償之
      金額若干？
四、得心證理由：
  (一)按建築物未經申請直轄市、縣、（市）（局）主管建築機關
    之審查許可並發給執照，不得擅自建造或使用或拆除，建築
    法第25條前段定有明文。又未實施容積管制地區建築物高度
    不得超過36公尺及12層樓；前項建築物在冬至日所造成之日
    照陰影，應使鄰近基地有1 小時之有效日照；建築技術規則
    建築設計施工編第24條第1 項本文、第2 項定有明文。經查
    ，原告主張被告未經主管建築機關之許可，擅自在被告所有
    5 樓建物頂樓加蓋系爭鐵皮屋乙節，為兩造所不爭執，並有
    高雄市政府工務局96年12月27日高市工務建字第09 600376
    51 號 函文在卷可稽（見本院卷第35頁），是原告主張被告
    之增建行為違反建築法第25條之規定，堪信為真實。惟被告
    在其所有5 樓建物加蓋系爭鐵皮屋，僅增蓋1 層樓，原告並
    未舉證證明被告加蓋系爭鐵皮屋後，該棟大樓在冬至日造成
    鄰近基地之有效日照時間不足1 小時，是原告主張被告加蓋
    系爭鐵皮屋之行為同時違反建築技術規則建築設計施工編第
    24條規定云云，委無足取。
  (二)次按「因故意或過失，不法侵害他人之權利者，負損害賠償
    責任。故意以背於善良風俗之方法，加損害於他人者亦同。
    」、「違反保護他人之法律，致生損害於他人者，負賠償責
    任。但能證明其行為無過失者，不在此限。」，民法第184
    條定有明文。又所謂違反保護他人之法律者，係指以保護他
    人為目的之法律，亦即一般防止妨害他人權益或禁止侵害他
    人權益之法律而言。建築法第25條固規定：「建築物未經申
    請直轄市、縣、（市）（局）主管建築機關之審查許可並發
    給執照，不得擅自建造或使用或拆除。」但被上訴人未依該
    規定申請建造執照即行建築，充其量僅其建築物為違章建築
    ，違反行政管理之規定，尚難謂為保護他人之法律，上訴人
    不得依民法第184 條第2 項之規定，主張推定被上訴人為有
    過失，有最高法院86年度台上字第3076號判決可資參照。本
    件被告未經主管建築機關許可逕自加蓋系爭鐵皮屋，違反建
    築法第25條規定，業如前述，惟揆諸前開說明，被告所為僅
    係違反行政管理之規定，尚難謂係違反保護他人之法律。
  (三)又建築物緊接鄰地之外牆不得向鄰地方向開設門窗、開口或
    設置陽台，建築技術規則設計施工篇第45條第2 款亦定有明
    文。本件原告所有6 樓建物與被告所有5 樓建物緊鄰，為兩
    造所不爭執，業如前述，是依前開規則，兩造所有房屋於相
    鄰處均不得開設窗戶。再者，原告所有6 樓建物領有78高市
    工建築使字第01163 號使用執照，其原經核准圖說，緊鄰大
    義街131 號建物（即被告所有5 樓建物）之牆面並無開窗，
    亦有高雄市政府工務局97年3 月6 日高市工務建字第097000
    6435號在卷可憑（見本院卷第104 頁）。由上可知，原告所
    有6 樓建物本即不得在緊鄰被告所有5 樓建物之牆面開設窗
    戶，換言之，原告本無開設窗戶之權利，自無因開設窗戶而
    有享有日照及空氣流通等利益存在，即不發生此權利受侵害
    之問題。
  (四)綜上，被告加蓋系爭鐵皮屋僅係違反行政管理規則，尚難謂
    係違反保護他人法律，且原告本即不得在6 樓建物緊鄰被告
    5 樓建物之牆面開設窗戶，原告本無開設窗戶之權利及其他
    利益存在，是被告加蓋系爭鐵皮屋之行為，並未不法侵害原
    告權利，縱原告受有損害，亦不得請求被告拆除系爭鐵皮屋
    及賠償其所受損害。從而，原告本於民法第184 條第2 項之
    規定，請求被告拆除系爭鐵皮屋及給付原告800 萬元暨其法
    定遲延利息，為無理由，不應准許。又原告之訴既經駁回，
    則其假執行之聲請亦失所附麗，應併予駁回。
五、據上論結，本件原告之訴為無理由，依民事訴訟法第78條規
    定，判決如主文。
中    華    民    國    97    年    4     月    17    日
                  民事第三庭法  官  廖純卿
正本係照原本作成。
如不服本判決，應於送達後20日內，向本院提出上訴狀並表明上
訴理由，如於本判決送達前提起上訴者，應於判決送達後10日內
補提上訴理由書（須附繕本）。
中    華    民    國    97    年    4     月    17    日
                            書記官  洪嘉慧


司法院資訊處製作；財團法人民間司法改革基金會備份。
